臺灣高等法院刑事判決               100年度上易字第2440號
上  訴  人
即  被  告  陳永綸
上列上訴人即被告因侵占案件，不服臺灣板橋地方法院100年度易
字第1863號，中華民國100年8月31日第一審判決（起訴案號：臺
灣板橋地方法院檢察署100年度調偵字第795號），提起上訴，本
院判決如下：
    主  文
上訴駁回。
    理  由
一、依刑事訴訟法第350條、第361條、第362條、第367條規定，
    不服地方法院之第一審判決而上訴者，須提出上訴書狀，並
    應敘述具體理由，為上訴必備之程式；其所提出之書狀未敘
    述上訴理由，或僅曾以言詞陳述上訴理由者，均應於上訴期
    間屆滿後20日內補提理由書於第一審法院。第一審法院經形
    式審查，認逾期未補提上訴理由者，應定期間先命補正；逾
    期未補正者，為上訴不合法律上之程式，應以裁定駁回。倘
    已提出上訴理由，但所提非屬具體理由者，則由第二審法院
    以上訴不合法律上之程式，判決駁回。而所謂具體理由，必
    係依據卷內既有訴訟資料或提出新事證，指摘或表明第一審
    判決有何採證認事、用法或量刑等足以影響判決本旨之不當
    或違法，而構成應予撤銷之具體事由，始克當之（例如：依
    憑證據法則具體指出所採證據何以不具證據能力，或依憑卷
    證資料，明確指出所為證據證明力之判斷如何違背經驗、論
    理法則）；倘僅泛言原判決認定事實錯誤、違背法令、量刑
    失之過重或輕縱，而未依上揭意旨指出具體事由，或形式上
    雖已指出具體事由，然該事由縱使屬實，亦不足以認為原判
    決有何不當或違法者（例如：對不具有調查必要性之證據，
    法院未依聲請調查亦未說明理由，或援用證據不當，但除去
    該證據仍應為同一事實之認定），皆難謂係具體理由，俾與
    第二審上訴制度旨在請求第二審法院撤銷、變更第一審不當
    或違法之判決，以實現個案救濟之立法目的相契合，並節制
    濫行上訴，最高法院97年度台上字第892號判決意旨參照。
二、本件上訴人即被告陳永綸不服原審判決，於民國100年9月19
    日具狀提起第二審上訴，惟其僅於上訴狀中載明被告與郭海
    水是合作關係，施工取得之款項，被告可取得三成，郭海水
    取得七成（於合約規範有明述），且郭海水並未支付被告任
    何固定薪資與福利，並無僱傭關係存在云云。按刑法第336條
    第2項所謂業務，係指基於社會上地位所繼續經營之業務而言
    ，其僅偶一從事者，不得謂為業務；侵占業務上持有物之罪
    ，以其所侵占之他人所有物係因執行業務而持有為構成要件
    ，若非因執行業務而基於其他委任關係持有他人所有物，即
    與該罪構成要件不符，祇能以普通侵占論科（最高法院23年
    上字第1620號、26年滬上字第29號判例）。經查：被告為告
    訴人郭海水台億冷氣行之外包商，台億冷氣行跟全國電子簽
    約，由被告為全國電子之客戶安裝冷凍空調設備，被告向客
    戶收取之工程款項，須在收款當日交由告訴人郭海水，再由
    郭海水算出三成交付被告當作工資等語，業據被告於偵查中
    供承在卷（見偵查卷第37頁至第38頁），可知被告與告訴人
    郭海水之台億冷氣行間存有實質僱傭關係，被告接續向洪文
    樟收取部分工程款各5千元（共計1萬元），均係其因業務身
    分而收受，被告自為從事業務之人，而其將所持有原應交付
    郭海水之款項，侵占入己，自該當業務侵占罪殆無疑義。是
    被告上訴意旨所陳，尚不足以認為原判決有何不當或違法，
    揆諸首揭規定，本件上訴自屬不合法律上之程式，應予駁回
    ，並不經言詞辯論為之。
據上論斷，應依刑事訴訟法第367條前段、第372條，判決如主文
。
中    華    民    國   100    年    10    月    24    日
                  刑事第十二庭審判長法  官   蔡永昌
                                    法  官   王梅英
                                    法  官   蘇隆惠
以上正本證明與原本無異。
不得上訴。
                                    書記官   蕭詩穎
中    華    民    國   100    年    10    月    24    日